臺灣高雄地方法院民事裁定           100年度消債更字第92號
聲  請  人  涂宏彰
上列當事人聲請消費者債務清理事件，本院裁定如下：
    主  文
聲請人涂宏彰自中華民國一百年七月六日下午十六時起開始更生
程序。
命司法事務官進行本件更生程序。
    理  由
一、聲請意旨略以：聲請人前未曾依「中華民國銀行公會會員辦
    理消費金融案件無擔保債務協商機制」請求共同協商債務清
    償方案，乃於100 年1 月間向最大債權金融機構即元大商業
    銀行股份有限公司（下稱元大銀行）請求協商不成立，然聲
    請人收入不穩定，尚須扶養父母親，無法負擔銀行提出之協
    商款項，有不能清償債務之情事，爰聲請准予更生等語。
二、按債務人不能清償債務或有不能清償之虞者，得依消費者債
    務清理條例所定更生或清算程序，清理其債務。債務人無擔
    保或無優先權之債務總額未逾1200萬元者，於法院裁定開始
    清算程序或宣告破產前，得向法院聲請更生。又債務人與金
    融機構協商成立者，不得聲請更生或清算。如法院開始更生
    程序之裁定，應載明其年、月、日、時，並即時發生效力。
    法院裁定開始更生或清算程序後，得命司法事務官進行更生
    或清算程序，必要時得選任律師、會計師或其他適當之自然
    人或法人一人為監督人或管理人。消費者債務清理條例第3
    條、第42條第1 項、第151 條第5 項前段、第6 項、第45條
    第1 項及第16條第1 項分別定有明文。
三、經查：聲請人所主張之上開事實，業據提出聯合徵信中心之
    個人資料（卷5-11頁）、聲請人及父母親97至98年度各類所
    得資料清單及財產歸屬資料清單（卷12-14頁、49-56頁）、
    戶籍謄本（卷15頁、18-19頁、73-75頁）、財產及收入狀況
    說明書（卷16-17 頁）、前置協商不成立通知書（卷20頁）
    、財政部高雄市國稅局函（卷27-29 頁）、聲請人及母親之
    勞保投保資料表（卷33頁、44頁）、在職證明書（卷34頁）
    、99年薪資扣繳憑單（卷35頁）、家族系統表（卷58頁）、
    稅務電子閘門財產所得調件明細表（卷60-63 頁）、內政部
    警政署函（卷71 頁、78-91頁）、富家通不動產函（卷76頁
    ）、獎金明細表（卷100-102頁）等可憑，可信為實。
四、經查：聲請人任職於富家通不動產仲介經紀股份有限公司，
    採業績獎金制並無固定底薪，99年度於扣除所得稅後之所得
    為5,400 元，且名下無任何財產（卷12-13 頁各類所得資料
    清單、14頁財產歸屬資料清單），依100 年1 月至5 月之每
    月薪資分則為18,474元、1,700 元、31,671元、-650元、11
    ,152元（卷100-102 頁薪資單），故其平均每月收入約為12
    ,469元可供花費。聲請人主張每月需負擔其父親涂立錟、母
    親涂劉榮招之扶養費用部分，查其父雖於100 年1 月16日退
    休，惟每月尚可領取退休金56,994元（卷78頁內政部警政署
    保安警察第五總隊函），足見聲請人之父親尚無不能維持自
    己生活情事，自不予列入扶養；其母涂劉榮招98年所得20,7
    79元（卷56頁所得資料），確有不能維持生活之情形，惟其
    配偶即聲請人之父親每月既可領取退休金，故由其父親予以
    扶養即足，且97、98年申報扶養母親者亦非聲請人，亦有財
    政部高雄市國稅局函（28-29 頁）在卷可稽，是考量聲請人
    目前負債之情形，難認其有扶養之能力，亦無負擔扶養費用
    之必要，從而聲請人主張應負擔母親之扶養費，實不可採。
    以聲請人平均每月收入12,469元，經扣除依99年度高雄縣每
    人每月最低生活費用9,829 元後所餘2,640 元（00000-0000
    ），已不足以負擔最大債權銀行於100 年初所提供分180 期
    、利率6.6 ％、每月還款16,344元之協商方案（卷20頁），
    是以聲請人之收入情形，難認其能清償協商款項，足見聲請
    人並非一心欲循債務清理之程序以圖脫免債務之責任而無任
    何清償之誠意，確已不足清償債務。復對照聲請人之總債務
    金額1,862,000 元（卷5-11頁信用報告），以聲請人每月所
    餘2,640 元逐年為清償，不計利息尚需約705 個月（000000
    0 ÷2640）即59年始能清償完畢，而聲請人為69年次，雖屬
    青壯年，然其非任職於公家單位或可預期將穩定之工作，且
    收入不穩定，堪認聲請人之債務大於財產，而有不能清償債
    務或有不能清償之虞之情事。而聲請人無擔保或無優先權之
    債務總額未逾新臺幣1,200 萬元，復無同條例第46條規定已
    經法院裁定開始清算程序或宣告破產及第6 條第3 項、第8
    條各款所定駁回更生聲請等程序事由存在，則債務人聲請更
    生，是有理由。爰裁定如主文。
中    華    民    國   100    年    7     月     6    日
                  民事庭    法      官  藍家慶
上為正本係照原本作成
本件不得抗告
中    華    民    國   100    年    7     月     6    日
                            書記官  梁竫